【裁判字號】    98,訴,335
【裁判日期】    981130
【裁判案由】    懲處
【裁判全文】
臺中高等行政法院裁定
                                       98年度訴字第335號
原      告  甲○○
被      告  中華郵政股份有限公司臺中郵局
代  表  人  乙○○
訴訟代理人  丙○○
            丁○○
上列當事人間因懲處事件，原告不服公務人員保障暨培訓委員會
中華民國98年6月23日98公申決字第0143號、同年月日98公申決
字第0144號再申訴決定，提起行政訴訟，本院裁定如下︰
    主  文
原告之訴駁回。
訴訟費用由原告負擔。
    理  由
一、按「公務人員權益之救濟，依本法所定復審、申訴、再申訴
    之程序行之。」、「公務人員對於服務機關所為之管理措施
    或有關工作條件之處置認為不當，致影響其權益者，得依本
    法提起申訴、再申訴。」、「下列人員準用本法之規定：．
    ．．三、公營事業依法任用之人員。」為公務人員保障法第
    4條、第77條第1項及第102條第3款所明定。而依司法院歷次
    相關解釋意旨（司法院釋字第187號、201號、243號、266號
    、298號、312號、323號、338號解釋），須足以改變公務員
    身分關係，或於公務員權利有重大影響之處分，或基於公務
    員身分所產生之公法上財產上請求權，始得依公務人員保障
    法所定復審、再審議程序請求救濟。若未改變公務員身分之
    記大過、記過處分、申誡懲處、考績評定、機關內部所發之
    職務命令或所提供之福利措施，僅得依公務人員保障法所定
    申訴、再申訴程序尋求救濟。又公務人員保障法第84條並未
    準用同法第72條之規定，公務人員保障暨培訓委員會（下稱
    保訓會）係再申訴事件之最終審理機關，一經該會為再申訴
    決定，事件即告確定，不得對之提起行政訴訟，表示不服。
    另按「原告之訴，有訴訟事件不屬行政訴訟審判之權限者，
    行政法院應以裁定駁回之。」為行政訴訟法第107條第1項第
    1款所明定。
二、次按「本公司副總經理以下之從業人員，除第11條及第12條
    規定外，依本公司人事規章辦理，不適用公務人員有關法令
    之規定。」、「本條例施行前之交通部郵政總局及其所屬機
    構現職人員，均轉調本公司。但亦得於改制之日起6個月內
    ，以優惠條件給予退休或資遣；．．．。前項人員轉調本公
    司後，除自願離職外，不因郵政總局改制而予以裁員。．．
    ．。」、「本條例施行前之交通部郵政總局及其所屬機構現
    職人員轉調本公司者，其已具交通事業人員任用條例所定資
    位人員，仍適用交通事業人員任用條例，其薪給、福利、考
    成、退休、資遣及撫卹等事項，依交通部所屬交通（郵政）
    事業人員有關規定；其未具交通事業人員任用條例所定資位
    人員，除聘用人員外，仍適用原有關法令之規定，繼續任原
    職至離職或退休為止。前項人員在本條例施行日起5年內，
    得選擇改依第10條第2項人事規章之規定，並不得再變更。
    」中華郵政股份有限公司設置條例第10條第2項、第11條、
    第12條第1項、第2項定有明文。又「本條例未規定事項，適
    用公務人員任用法之規定。」為交通事業人員任用條例第10
    條所明定。準此可知，中華郵政股份有限公司設置條例施行
    前之交通部郵政總局及其所屬機構現職人員轉調中華郵政股
    份有限公司者，除於該條例施行後5年內選擇改依該公司人
    事規章外，仍適用交通事業人員任用條例及公務人員有關法
    令規定。本件原告係依交通事業人員任用條例任用之人員，
    業據被告陳明在案，並有臺灣北區郵政管理局令1件附卷可
    稽，原告於交通部郵政總局改制公司後亦未選擇改適用上開
    設置條例第10條第2項之人事規章，則原告仍有交通事業人
    員任用條例及公務人員有關法令規章規定之適用，洵堪認定
    。
三、本件原告起訴意旨略以：
  (一)關於97年9月16日中人字第0970500325號令核予記過2次懲處
    部分：97年7月18日早上9時20分，大里郵務股長賴文盛進入
    局內，因工作員林榮貴在喝酒，原告乃向林榮貴告知股長來
    了，此時賴股長正和田運國業務士爭吵，原告伸手將田運國
    手中黑色瓶子取走，告知「你不會說瓶蓋軟木塞都未開啟，
    要如何喝酒?」賴股長咆哮：「甲○○，你看我敢不敢辦你
    。」因當日是颱風天，狂風暴雨，雙方爭執之內容，均以國
    語對話，怎會有台語腔穢言，是林榮貴辱罵長官，並非原告
    ，此均有監視錄影及同仁錄音光碟為憑，請鈞院勘驗錄影光
    碟查明事實真相。原告並無喝酒，被告所稱上班場所3瓶酒
    非原告所有，是外包從業人員李明聰所有。原告非內勤作帳
    人員，被告為何謊報當日原告為上班值勤。上情亦有李永欽
    稽查、張永志稽查、許景祥稽查證實原告沒有罵人。被告所
    舉證人陳文鴻與原告有過節，田運國則因有不得已苦衷才依
    長官指示作證雙方在大聲相罵。
  (二)關於97年9月16日中人字第0970500326號令核予申誡1次懲處
    部分：原告在3年9個多月工作期間均用心學習工作，不曾有
    股長或經理長官糾正錯誤或告誡。被告指原告97年7月27日
    值班有15部攬車未過磅，並非事實。被告稱「依郵件分揀工
    作委外人力派遣契約書規定」云云，此契約書是每年公開招
    標簽約，並未給與4位工作員會同簽閱。原告從未交由外包
    接車人員過磅進口平常函件攬車，原本有黃譯徵可作證，惟
    不知何因素其只留下手機簡訊，請鈞院當庭參閱該簡訊內容
    。至於被告稱郵袋置於「屋外」乙事，依原告手機攝影，所
    放置位址均在大里郵務工作場所。至於「交接郵件」，查95
    年1月16日各班工作事項職掌並無郵件分揀封發須知第69條
    所規定之工作內容，有大里郵務股並未執行「送交轉運單位
    或接送人員簽收」的「收發郵件路單」5張為憑。97年7月26
    日負責之林榮貴封發郵袋2袋，未執行「送交轉運單位或接
    收人員簽收」之工作，遺留至7月27日原告值班時，卻無被
    糾正或告誡，反而懲處原告。至值勤時間均依陳文鴻指示，
    星期日上班於6點50分到達即可，因投遞業務士是7點上班，
    並提出懲處前大里郵務股在值班簽到簿上，並無值勤時間，
    被告是在原告提起再申訴時，98年2月後才在值班簽到簿原
    備註欄上改為值班時間，被告均未調查對原告有利之事實等
    情，並聲明求為判決撤銷原處分、申訴決定及再申訴決定。
四、本件原告現任被告所屬大里郵局郵務股業務佐資位郵務工作
    員，經被告審認其在辦公場所辱罵主管，違反服務規定，依
    交通事業郵政人員獎懲標準表（下稱郵政人員獎懲標準表）
    五、規定，以民國（下同）97年9月16日中人字第0970500
    325號令核予記過2次懲處。原告不服，提起申訴，嗣不服申
    訴函復，提起再申訴，經保訓會98年6月23日98公申決字第0
    143號再申訴決定駁回。又原告經被告審認其於97年7月27日
    不按規定處理郵件，依郵政人員獎懲標準表四、(十七)規定，以
    97年9月16日中人字第0970500326號令核予申誡一次懲處，
    並於該令主旨五、其他事項載以，97年7月27日曠職2小時，
    予以存記。原告不服，提起申訴，嗣不服申訴函復，提起再
    申訴，經保訓會98年6月23日98公申決字第0144號再申訴決
    定駁回。原告不服上揭二則再申訴決定，遂提起本件行政訴
    訟。經查，原告遭被告記過2次、記申誡一次及曠職2小時予
    以存記之懲處，因尚未改變其身分關係及直接影響其在被告
    服務之權利，依首揭規定及相關司法院解釋意旨，再申訴案
    件經保訓會決定後，該案件即告確定，自不得對之再循行政
    訴訟程序請求救濟，原告復提起本件行政訴訟，於法不合，
    應予駁回。本件既以程序不合予以駁回，則兩造實體上之主
    張和舉證，即毋庸審究，附此敘明。
五、依行政訴訟法第107條第1項第1款、第104條、民事訴訟法第
    95條、第78條，裁定如主文。
中    華    民    國    98    年    11    月    30    日
                臺中高等行政法院第二庭
                          審判長法  官  胡  國  棟
                                法  官  劉  錫  賢
                                法  官  林  秋  華
以上正本證明與原本無異。
如不服本裁定，應於裁定送達後10日內以書狀敘明理由，經本院
向最高行政法院提起抗告（須依對造人數附具繕本）。
中    華    民    國    98    年    12    月     2    日
                                書記官  李  孟  純


司法院資訊處製作；財團法人民間司法改革基金會備份。
